【裁判字號】    97,訴,788
【裁判日期】    980115
【裁判案由】    虛報進口貨物
【裁判全文】
臺北高等行政法院判決
                                       97年度訴字第788號
                              .
原      告  陳鳴鶴即祥好順企業行
被      告  財政部基隆關稅局
代  表  人  呂財益（局長）
訴訟代理人  甲○○
            乙○○
上列當事人間因虛報進口貨物事件，原告不服財政部中華民國97
年1 月31日台財訴字第09600554720 號訴願決定（案號：第0000
0000號），提起行政訴訟，本院判決如下：
    主  文
原告之訴駁回。
訴訟費用由原告負擔。
    事實及理由
一、原告起訴後，被告代表人變更為呂財益，是新任代表人具狀
    聲明承受訴訟，核無不合，應予准許，合先敘明。
二、事實概要：原告於民國（下同）95年8 月11日委由恆益報關
    有限公司向被告報運進口香港產製FRIED SHALLOT （蔥酥）
    乙批（報單第AA/95/3884/0015 號），經被告查驗結果，尚
    有FRIED GARLIC（蒜酥）及良薑等2 項貨物未為申報（增列
    於報單第2 項、第3 項），其產地均為中國大陸，且均屬未
    經核准輸入之大陸物品。因認原告涉有虛報第1 項貨物之產
    地、數量、重量，虛報第2 項、第3 項貨物之名稱、數量，
    且均涉及逃避管制之情事，依海關緝私條例第37條第3 項規
    定轉據同條例第36條第1 項及第3 項規定，處貨價1 倍之罰
    鍰計新臺幣（下同）474,277 元，併沒入貨物；惟第1 項、
    第2 項貨物（下稱系爭貨物）於受裁處沒入前已放行，致無
    法裁處沒入，乃依行政罰法第23條第1 項規定，裁處沒入貨
    物之價額473,110 元，合計處947,387 元。另依同條例第44
    條、加值型及非加值型營業稅法（下稱營業稅法）第51條及
    貿易法第21條第1 項、第2 項規定，追徵系爭貨物所漏進口
    稅費計185,043 元（包括進口稅153,516 元、營業稅31,331
    元及推廣貿易服務費196 元）；並就系爭貨物逃漏營業稅部
    分，依營業稅法第51條第7 款規定，按所漏營業稅額8,068
    元處1 倍之罰鍰計8,000 元（計至百元止）。原告不服，申
    請復查未獲變更，提起訴願亦遭決定駁回，遂提起行政訴訟
    。
三、原告起訴主張：
  (一)原告已提出系爭貨物為香港產製之證明，被告認定為大陸物
    品顯不合法。
  (二)原告所提證明文件既未為被告否認，且遠東貿易服務中心駐
    香港辦事處（下稱香港辦事處）查證結果，亦稱全球凍肉食
    品有限公司（下稱全球公司）之日產量是否可達2,000 公斤
    不易證實，換言之即該處亦稱不無可能，依罪疑唯輕原則，
    被告自應依原告所提文件為核定。並聲明求為判決撤銷訴願
    決定及原處分。
四、被告則以：
  (一)被告認定系爭貨物產地為大陸之依據：
    1.原告提供之編號1C06P457499 加工證明書載明FRIED
      SHALLOT （蔥酥）1,300BAG、39,000KGS ，經被告查獲不
      符情事後，原告另提供之編號1C06P376950 加工證明書載
      明FRIED GARLIC（蒜酥）650BAG、27,300KGS ，核均與被
      告查驗結果貨名、數量不符，該2 紙加工證明書非屬本案
      之文件至明。
    2.據香港辦事處96年3 月28日港經發字第09600704880 號函
      覆結果，系爭貨物係由全球公司加工製造，加工程序包括
      原料（蔥頭及蒜頭）之清洗、削皮、切碎及混合玉米粉、
      油炸及包裝，該公司工廠廠房面積71.96 平方米（約21.8
      坪），主要加工設備計有削皮機1 部、切碎機1 部及油炸
      機1 部。依所拍攝之照片，扣除辦公室及生產加工設備及
      大型冷凍冰箱面積後，其可工作之實際面積狹小。該加工
      廠稱生產（加工）能力在每日4 人工作8 小時情況下日產
      量可達2,000 公斤，惟香港辦事處稱日產量2,000 公斤乙
      節不易證實。又據該加工廠提供進出項資料文件中之生產
      日記帳，蔥酥日產量最高可達7,290 公斤，蒜酥（FRIED
      GARLIC）日產量最高可達5,628 公斤，核與前稱日產量可
      達2,000 公斤顯然不符，且該資料文件未見相關倉管或生
      產人員簽章，尚不足採信。
    3.原告所提供蒜酥加工證明書之核發日期（Date of Issue
      ）為「12 Apr 2006 」，而該加工廠之蒜酥生產日記帳則
      記載生產日期為西元2006年8 月4 日至21日，形成加工證
      明書核發在前，加工日期在後，且間隔約4 個月之不合常
      理之情事。
    4.據香港辦事處前開函稱，系爭貨物賣方香港金仕有限公司
      （GOLDEASY LIMITED，下稱金仕公司）提供之蔥頭買賣合
      約所載，係從中國大陸進口原料（蔥頭），再運到香港，
      故理應向香港海關遞交進口報單，惟該公司迄未提供香港
      海關進口報單供核。又據該公司提供之蒜頭買賣合約係向
      HOA LOI TRADE CO.,LTD.購買，惟查中國大陸為蒜頭出口
      大宗國家，其合約末段卻稱越南賣方係透過邊境小額貿易
      方式經中國大陸以陸運方式運至香港，長途小量運送並不
      符合經濟效益與成本，且該公司未提供蒜頭購自越南之相
      關發票或證明，是該蒜頭買賣合約尚不足為系爭貨物產地
      證明認定之憑據。被告係就上開情節，併依實到貨物情形
      ，衡諸論理及經驗法則，依據查得既有事證及駐外單位查
      證結果綜合研判，依行為時「進口貨物原產地認定標準參
      考事項」第8 點規定，認定系爭貨物產地為中國大陸，並
      無不合等語，資為抗辯。並聲明求為判決駁回原告之訴。
五、本院之判斷：
  (一)按「報運貨物進口而有下列情事之一者，得視情節輕重，處
    以‧‧‧：一、虛報所運貨物之名稱、數量或重量。‧‧‧
    四、其他違法行為。」「有前2 項情事之一而涉及逃避管制
    者，依前條第1 項及第3 項論處。」「私運貨物進口、出口
    或經營私運貨物者，處貨價1 倍至3 倍之罰鍰。」「前2 項
    私運貨物沒入之。」「有違反本條例情事者，除依本條例有
    關規定處罰外，仍應追徵其所漏或沖退之稅款。但自其情事
    發生已滿5 年者，不得再為追徵或處罰。」「得沒入之物，
    受處罰者或前條物之所有人於受裁處沒入前，予以處分、使
    用或以他法致不能裁處沒入者，得裁處沒入其物之價額；其
    致物之價值減損者，得裁處沒入其物及減損之差額。」為海
    關緝私條例第37條第1 項、第3 項、第36條第1 項、第3 項
    、第44條及行政罰法第23條所明定。次按「貨物進口時，應
    徵之營業稅，由海關代徵之；其徵收及行政救濟程序，準用
    關稅法及海關緝私條例之規定辦理。」「納稅義務人，有左
    列情形之一者，除追繳稅款外，按所漏稅額處1 倍至10倍之
    罰鍰，並得停止其營業：‧‧‧七、其他有漏稅事實者。」
    「為拓展貿易，因應貿易情勢，支援貿易活動，主管機關得
    設立推廣貿易基金，就出進口人輸出入之貨品，由海關統一
    收取最高不超過輸出入貨品價格萬分之四．二五之推廣貿易
    服務費。‧‧‧」「推廣貿易服務費之實際收取比率及免收
    項目範圍，由主管機關擬訂，報請行政院核定。」為營業稅
    法第41條、第51條第7 款及貿易法第21條第1 項前段、第2
    項所明定。又進口非屬「臺灣地區與大陸地區貿易許可辦法
    」第7 條規定准許輸入之大陸地區物品者，即構成進口禁止
    輸入之物品而涉及逃避管制之違法行為。
  (二)如事實概要欄所載之事實，有進口報單、香港辦事處96年3
    月28日港經發字第09600704880 號函暨所附訪查工廠報告、
    蔥頭及蒜頭之銷售合同、生產日記帳等件影本在原處分卷可
    稽，堪認為真實。原告雖主張其已提出加工產證，足認系爭
    貨物為香港產製云云。惟查：
  1.原告先後所提「1C06P457499 」「1C06P376950 」酥之加工
    證明書所載貨物名稱、數量，與被告查獲之來貨不符，且該
    2 件加工產證均經我駐外單位載明：「本驗證僅證明簽字屬
    實，至文件之內容不在證明之列」等語（見原處分卷1 附件
    1 ，卷附件1 、2 ），自無法為系爭貨物確為香港產製之證
    明。
  2.被告函囑香港辦事處查證結果，來貨供應商金仕公司所稱系
    爭貨物加工廠全球公司為小型加工場所，可工作之實際面積
    狹小，無從認其所稱日產量2,000 公斤屬實。且該加工廠提
    供之生產日記帳並無相關人員之簽章，所載蔥酥、蒜酥之日
    產量亦與廠方人員所稱日產量可達2,000 公斤不符（見原處
    分卷2 附件3 、4-1 、4-2 ），其產量尚不足以達到系爭貨
    物之數量，難認來貨為該加工廠產製而為香港物品。
  3.香港鄰近中國大陸，為大陸之行政特區，大陸物品充斥，為
    眾所周知之事。原告申請復查時自承香港賣方金仕公司之總
    公司在大陸深圳（見原處分卷1 附件7 ），參以系爭貨物之
    蔥酥稅則歸列第2005.90.90號，蒜酥稅則歸列第2005.90.50
    號，其輸入規定均為MWO （即大陸物品不准輸入），系爭貨
    物如非大陸物品，即無須虛報或隱瞞產地，是被告認定系爭
    貨物產地為中國大陸，並非無據。
六、綜上所述，原告主張均無可採。從而被告以原告有虛報第1
    項貨物產地、數量、重量，虛報第2 項及第3 項貨物名稱、
    數量，且涉及逃避管制之情事，據為前開處分，訴願決定予
    以維持，揆諸首開規定，均無違誤。原告徒執前詞訴請撤銷
    ，為無理由，應予駁回。
七、兩造其餘陳述於判決結果不生影響，無庸一一論列，併予敘
    明。
據上論結，本件原告之訴為無理由，爰依行政訴訟法第98條第1
項前段，判決如主文。
中    華    民    國    98    年     1    月   15     日
                    臺北高等行政法院第三庭
                              審判長法  官  楊  莉  莉
                                    法  官  畢  乃  俊
                                    法  官  陳  心  弘
上為正本係照原本作成。
如不服本判決，應於送達後20日內，向本院提出上訴狀並表明上
訴理由，如於本判決宣示後送達前提起上訴者，應於判決送達後
20日內補提上訴理由書（須按他造人數附繕本）。
中    華    民    國    98    年     1    月   15     日
                                    書記官  陳  圓  圓


司法院資訊處製作；財團法人民間司法改革基金會備份。
